臺灣高等法院民事判決　　　　　　92年度重上字第315號
上訴人即附
帶被上訴人　寅○○
訴訟代理人　許麗紅律師
被上訴人即　丑○○
附帶上訴人　兼許振安之承受訴.
　　　　　　戊○○
　　　　　　乙○○○○○○
　　　　　　辛○○許振安之承.
　　　　　　癸○○
　　　　　　許振安之承受訴訟.
　　　　　　壬○○許振安之承.
　　　　　　子○○許振安之承.
　　　　　　甲○○
　　　　　　許振安之承受訴訟.
　　　　　　己○○
　　　　　　丙○○
　　　　　　丁○○
　　　　　　庚○○
共　　　同
訴訟代理人　陳茂春律師
　　　　　　劉文崇律師
複代　理人　許寶方律師
當事人間給付票款等事件，上訴人對於中華民國臺灣臺北地方法
院89年度重訴字第2307號第一審判決提起上訴，本院於民國94年
3月23日言詞辯論終結，判決如下：
    主      文
原判決主文第二項關於命上訴人寅○○給付被上訴人丑○○超過
新台幣16,469,063元，及自民國87年1月21日起至清償日止，按
年息6%計算之利息部分廢棄。
原判決主文第三項關於命上訴人寅○○給付被上訴人戊○○超過
新台幣15,292,702元，及自民國87年1月21日起至清償日止，按
年息6%計算之利息部分廢棄。
原判決主文第四項關於命上訴人寅○○給付被上訴人乙○○○○
○○超過新台幣8,234,532元，及自民國87年1月21日起至清償日
止，按年息6%計算之利息部分廢棄。
原判決主文第五項關於命上訴人寅○○給付被上訴人庚○○、己
○○、丙○○各超過新台幣7,058,170元，及自民國87年1月21日
起至清償日止，按年息6%計算之利息部分廢棄。
原判決主文第六項關於命上訴人寅○○給付被上訴人丁○○超過
新台幣8,626,653元，及自民國87年1月21日起至清償日止，按年
息6%計算之利息部分廢棄。
原判決主文第七項關於駁回附帶上訴人辛○○、癸○○、壬○○
、子○○、甲○○、丑○○請求附帶被上訴人寅○○給付新台幣
153,886元，及自87年1月21日起至清償日止，按年息6%計算之利
息部分廢棄。
原判決關於訴訟費用之裁判廢棄。
上開第一至五項廢棄部分，被上訴人在第一審之訴駁回。
上開第六項廢棄部分，附帶被上訴人寅○○應再給付附帶上訴人
辛○○、癸○○、壬○○、子○○、甲○○、丑○○新台幣153,
886元，及自87年1月21日起至清償日止，按年息6%計算之利息。
上訴人寅○○其餘上訴駁回。
附帶上訴人辛○○、癸○○、壬○○、子○○、甲○○、丑○○
其餘附帶上訴駁回。
附帶上訴人戊○○、乙○○○○○○、己○○、丙○○、丁○○
、庚○○之附帶上訴駁回。
第一、二審訴訟費用由上訴人即附帶被上訴人寅○○負擔99%，
餘由被上訴人即附帶上訴人負擔。
附帶上訴人之假執行聲請駁回。
　　事實及理由
一、被上訴人即附帶上訴人（以下稱被上訴人）起訴主張：許振
    安（於民國89年6月10日死亡，由被上訴人丑○○、辛○○
    、癸○○、壬○○、子○○、甲○○繼承）、被上訴人丑○
　　○、戊○○、乙○○○○○○、己○○、丙○○、丁○○、
　  庚○○及訴外人曾宗正於民國（下同）86年11月20日與上訴
    人即附帶被上訴人（以下稱上訴人）簽訂股份讓與契約書，
    上訴人向被上訴人、曾宗正購買豪華大戲院股份有限公司（
    以下稱豪華大戲院）股份6030股（其中曾宗正出賣30股），
    每股新台幣（以下同）33000元，合計000000000元。上訴人
    交付付款人為臺灣銀行之支票九紙，給付價金000000000元
    ，至尾款00000000元（包括曾宗正之價金392985元）原約定
    於簽約日支付，但被上訴人、曾宗正同意展延至87月1月20
    日支付，上訴人則補貼兩個月遲延利息，按月息2%（即年息
    24%）計算，合計0000000元（其中15720元為曾宗正取得）
    ，經上訴人簽發付款人為第一商業銀行萬華分行之支票九紙
    予被上訴人以為支付。但被上訴人於同年1月21日提示，僅
    利息0000000 元部分支票兌現，用以支付價金尾款之八紙支
    票（明細如附表）則因上訴人聲請原法院假處分禁止被上訴
    人提示，而迄未兌現。再系爭股份轉讓契約第4 條第2 項所
    謂「並無稅負」，真意為無逃漏稅捐或中飽私囊情形，若屬
    豪華戲院之正常稅賦，應登載入帳簿，由股東分擔，不應由
    被上訴人負擔，故豪華大戲院依法補繳83年度營利事業所得
    稅345809元，上訴人不得請求被上訴人賠償損害，如鈞院認
    被上訴人負賠償責任，被上訴人願以許振安之系爭債權抵銷
    ；學者有限公司（嗣更名為學者國際多媒體股份有限公司，
    以下稱學者公司）對豪華大戲院主張之債權，經鈞院90年度
    重上字第94號判決學者公司敗訴，學者公司嗣後撤回起訴及
    附帶上訴；豪華大戲院向學者公司收取租金六千萬元，由當
    時之董事許振安按股份持有比例分配給上訴人，且兩造已結
    算完畢，上訴人不得再行請求，況豪華大戲院讓與債權未經
    董事會決議，不生效力，為此依票據法第126 條、第133 條
    、民法第205 條、第233 條第1 項等規定及系爭股份讓與契
    約，求為命(一)上訴人應給付被上訴人辛○○、癸○○、壬○
    ○、子○○、甲○○、丑○○0000000 元，及自87年1 月21
    日起至清償日止，按年息20% 計算之利息，(二)上訴人應給付
    被上訴人丑○○00000 000 元，及自87年1 月21日起至清償
    日止，按年息20% 計算之利息，(三)上訴人應給付被上訴人戊
    ○○0000000 0 元，及自87年1 月21日起至清償日止，按年
    息20% 計算之利息，(四)上訴人應給付被上訴人乙○○○○○
    ○0000000 元，及自87年1 月21日起至清償日止，按年息
    20% 計算之利息，(五)上訴人應給付被上訴人庚○○、己○○
    、丙○○各0000000 元，及自87年1 月21日起至清償日止，
    按年息20% 計算之利息，(六)上訴人應給付被上訴人丁○○
    0000000 元，及自87年1 月21日起至清償日止，按年息20%
    計算之利息，(七)右六項給付，聲請依職權宣告假執行。（被
    上訴人於原審提起先位訴訟，請求上訴人依原法院87年度訴
    字第2072號宣示判決筆錄，對被上訴人許振安、丑○○、戊
    ○○、乙○○○○○○、庚○○、己○○、丙○○、丁○○
    為給付外，並應給付被上訴人辛○○、癸○○、壬○○、子
    ○○、甲○○、丑○○345809元，及均自87年1 月21日起至
    清償日止，再給付按年息14% 計算之利息，經原審判決被上
    訴人敗訴，被上訴人未上訴而告確定，附此敘明）
二、上訴人以：系爭股份讓與契約第2條之利息補貼約定，乃針
    對尾款延展二個月部分補貼價金，並非遲延利息，況此利息
    約定未記載於系爭支票上，不生票據法上之效力；財政部台
　　北市國稅局向豪華大戲院追徵83年度營利事業所得稅345809
　  元，經豪華大戲院於同年4月15日繳納，被上訴人依系爭股
    權轉讓契約第4條第2項約定及民法第353條規定，應負損害
    賠償責任，故伊依民法第264條規定為同時履行抗辯，並抗
    辯與許振安之系爭債權抵銷；學者公司起訴請求豪華大戲院
    返還代墊工程款00000000元，及自86年12月26日起至清償日
　　止，按年息5%計算之利息，伊於學者確定敗訴前，得依民法
　  第264條規定為同時履行抗辯，故被上訴人就系爭債權於000
    00000元部分，不得請求伊給付93年8月12日前之利息；霈昇
　　會計師事務所吳典昭會計師查核豪華大戲院截至86年12月16
　  日止，每年向學者公司收取00000000元權利金（租金），但
    漏未申報，可能應補繳稅款00000000元，故伊依民法第264
    條規定為同時履行抗辯及抗辯與被上訴人之系爭債權平均抵
    銷；系爭股份轉讓契約第4條第1項顯示股份權值以兩造訂約
    時豪華戲院現有之資產負債結算得出，但豪華戲院有欠款及
    稅賦共計00000000元（00000000+00000000+345809），每股
    權值減少4640.24元，上訴人買受6000股，總計權值減少000
    00000元，上訴人原持有股份5970股之權值亦減少00000000.
    8元，合計損失00000000元，依民法第373條、第354條第1項
    、第360、第227條準用第226條規定，被上訴人應負債務不
    履行損害賠償責任，伊亦得請求減少價金及為同時履行抗辯
    ；被上訴人侵占學者公司自81年12月16日起至86年12月15日
    止支付給豪華大戲院之租金共計00000000元，經豪華戲院之
    股東會於91年2月20日決議，再於同年2月27日轉讓其將對被
    上訴人之不當得利返還債權及第184條第1項前段損害賠償債
    權給伊，伊已於同年2月27日發函，再以同年3月13日提出之
    答辯狀繕本之送達，並被上訴人為債權讓與之通知，並抗辯
    以本金00000000元，及依民法第213條第2項規定，自87年1
    月1日起至93年12月31日止按年息5%計算之利息00000000元
    ，與系爭債權抵銷（被上訴人分別被抵銷金額如本院卷二14
    3頁所示）等語，資為抗辯。
三、原審就上訴人抗辯抵銷因豪華戲院補繳83年度營利事業所得
    稅345809元所生損害部分，於172905元範圍內准予與許振安
    之債權抵銷，並認為被上訴人主張兩造約定遲延利息20%部
    分為不可採。判命：(一)上訴人應給付被上訴人辛○○、癸○
　　○、壬○○、子○○、甲○○、丑○○0000000元，及自87
    年1月21日起至清償日止，按年息6%計算之利息，(二)上訴人
    應給付被上訴人丑○○00000000元，及自87年1月21日起至
　  清償日止，按年息6%計算之利息，(三)上訴人應給付被上訴人
    戊○○00000000元，及自87年1月21日起至清償日止，按年
    息6%計算之利息，(四)上訴人應給付被上訴人乙○○○○○○
    0000000元，及自87年1月21日起至清償日止，按年息6%計算
    之利息，(五)上訴人應給付被上訴人庚○○、己○○、丙○○
    各0000000元，及自87年1月21日起至清償日止，按年息6%計
    算之利息，(六)上訴人應給付被上訴人丁○○0000000元，及
    自87年1月21日起至清償日止，按年息6%計算之利息，(七)前
    六項給付，均得假執行，並依上訴人之聲請，宣告附條件之
    免假執行，(八)駁回被上訴人其餘之訴。
四、上訴人對敗訴部分提起上訴，聲明求為：(一)原判決不利於上
    訴人部分廢棄，(二)廢棄部分，被上訴人在第一審之訴駁回。
    被上訴人則聲明求為：上訴駁回。又被上訴人對敗訴部分提
    起附帶上訴，聲明求為：(一)原判決駁回被上訴人下開第二、
    三項之訴部分裁判廢棄，(二)上訴人應再給付被上訴人辛○○
    、癸○○、壬○○、子○○、甲○○、丑○○172905元，及
    自87年1月21日起至清償日止，按年息20%計算之利息，(三)上
    訴人應就原判決主文第一至六項命上訴人給付被上訴人之本
    金部分，再給付自87年1月21日起至清償日止，按年息14%計
    算之利息。上訴人則聲明求為：駁回附帶上訴。
五、上訴人於本院請求先就假執行部分為辯論及裁判，本院於93
    年3月9日判決廢棄原判決關於准假執行部分裁判，被上訴人
　　提起第三審上訴後，先於93年4月2日向本院追加聲請附條件
    之假執行宣告，主張伊等資力豐厚，上訴人得在菲律賓提起
    回復損害之訴訟，且伊等之本案請求權確實存在，上訴人不
　　至因假執行而受有損害等語。上訴人則抗辯；被上訴人均為
　  菲律賓國籍人，設定住所在菲律賓，在本國並無資產，而菲
    律賓與本國並無司法協助條約，本件如准予假執行，伊縱獲
    得本案勝訴判決，亦有難以回復因假執行所受損害之虞等語
    ，並聲明如受不利判決，願供擔保，免為假執行（本院卷一
　　第224頁、卷二第76至78頁）。嗣被上訴人於93年9月2日撤
　  回前揭第三審上訴，而告確定。
六、關於被上訴人得對上訴人主張之債權數額部分，論述如後：
　(一)被上訴人主張：許振安（於89年6月10日死亡，由被上訴人
　  丑○○、辛○○、癸○○、壬○○、子○○、甲○○繼承）
　　、被上訴人丑○○、戊○○、乙○○○○○○、己○○、丙
　  ○○、丁○○、庚○○及訴外人曾宗正於86年11月20日與上
    訴人簽訂股份讓與契約書，上訴人向被上訴人、曾宗正購買
    豪華大戲院股份6030股（其中曾宗正出賣30股），每股3300
    0元，合計000000000元。上訴人交付付款人為臺灣銀行之支
    票九紙，給付價金000000000元，至尾款00000000元（包括
    曾宗正之價金392985元）原約定於簽約日支付，但被上訴人
    、曾宗正同意展延至87月1月20日支付，上訴人則補貼兩個
    月遲延利息，按月息2%（即年息24%）計算，合計0000000元
    （其中15720元為曾宗正取得），經上訴人簽發付款人為第
    一商業銀行萬華分行之支票九紙予被上訴人以為支付。但被
    上訴人於同年1月21日提示，僅利息0000000元部分支票兌現
    ，用以支付價金尾款之八紙支票（明細如附表）則因上訴人
    聲請原法院假處分禁止被上訴人提示，而迄未兌現之事實，
    業據被上訴人提出支票、退票理由單、
    書及中譯本為證（87年度訴字第2702號卷第7至14、15、28
    頁、原審卷一第88、89頁），核與上訴人提出豪華大戲院之
    變更登記事項卡、股份讓與契約書、原法院民事執行處函、
    原法院87年度裁全字第210號裁定書相符（87年度訴字第270
    2號卷第39、41、53至59、60頁、原審卷一第256頁），並為
    上訴人自認屬實，堪信為真正。
　(二)按解釋意思表示，應探求當事人之真意，不得拘泥於所用之
    辭句，民法第98條定有明文。次按解釋契約，固須探求當事
    人立約時之真意，不能拘泥於契約之文字，但契約文字業已
    表示當事人真意，無須別事探求者，即不得反捨契約文字而
    更為曲解，最高法院17年上字第1118號著有判例。查系爭股
    份讓與契約第2條第3款記載：「乙方願就應給付甲方之前款
    尾款金額，按甲方持股比例，以開之支票方式貼補甲方二個
    月之利息（月息2%），總計補貼之利息總額為0000000元整
    」（87年度訴字第2702號卷第15頁反面），明示兩造僅就87
    年1月20日前兩個月展延期間約定利息利率為月息2%，就尾
    款清償期屆至後之遲延利息利率則未有約定。則按票據法第
    13 3條、民法第233條第1項規定，被上訴人請求上訴人就尾
    款加計自87年1月21日起至清償日止之遲延利息，其利率應
    按年利六釐計算。
  (三)綜上，被上訴人依票據法第126條、第133條、民法第205條
    、第233條第1項等規定及系爭股份讓與契約，得行使之債權
    數額如下：(一)被上訴人辛○○、癸○○、壬○○、子○○、
　　甲○○、丑○○部分：0000000元，及自87年1月21日起至清
　  償日止，按年息6%計算之利息，(二)被上訴人丑○○部分：00
    000000元，及自87年1月21日起至清償日止，按年息6%計算
　　之利息，(三)被上訴人戊○○部分：00000000元，及自87年1
　  月21日起至清償日止，按年息6%計算之利息，(四)被上訴人乙
    ○○○○○○部分：0000000元，及自87年1月21日起至清償
    日止，按年息6%計算之利息，(五)被上訴人庚○○、己○○、
    丙○○部分：各0000000元，及自87年1月21日起至清償日止
    ，按年息6%計算之利息，(六)被上訴人丁○○部分：0000000
    元，及自87年1月21日起至清償日止，按年息6%計算之利息
    。
七、關於上訴人抗辯豪華大戲院83年度營利事業所得稅345809元
    部分，論述如後：
　(一)系爭股份讓與契約書第4條第2項約定：「甲方（被上訴人及
　  曾宗正）保證豪華大戲院對外並無擔任保證人、背書人或有
    其他債務存在，且無積欠稅負之情形，否則願負損害賠償責
    任」（87年度訴字第2702號卷第15頁反面）。
  (二)上訴人抗辯：財政部台北市國稅局向豪華大戲院追徵83年度
　　營利事業所得稅345809元，經豪華大戲院於87年4月15日繳
　  納等語，業據上訴人提出核定稅額繳款書為證（87年度訴字
    第2702號卷第52頁）。並有證人林月霞證稱：「國稅局命豪
    華戲院補稅約390000元，是否有專款扣除，我不知道，但此
    筆稅款已繳納」可憑（87年度訴字第2072號卷第98頁反面）
    ，復為被上訴人所不爭執，堪信為真正。
　(三)按為確保成立稅捐債權債務的法律效果對於一切稅捐義務人
　  均適用相同的基準時，而不受不同的稅捐核定的時點的影響
    ，應以法定課稅要件時現實為準，而不以課稅處分時為準（
    參見學者陳清秀所著「稅法總論」第220頁）。是豪華大戲
    院所負繳納上開稅款之義務，於其申報83年營利事業所得稅
    時即已發生，為系爭股份讓與契約成立時已存在之稅賦給付
    義務，被上訴人顯違反上開第4條第2項所定應擔保豪華大戲
    院無積欠稅負之義務。
  (四)被上訴人雖主張：系爭契約第4條第2項所謂「並無稅負」，
    真意為無逃漏稅捐，中飽私囊，上開營利事業所得稅乃因豪
    華大戲院申報房屋、器材之折舊率有誤差所致，非可歸責於
    伊等，且豪華大戲院得列為87年度支出，對上訴人或豪華大
    戲院並無損害，伊等不負賠償責任云云，固有證人陳渭成證
　　稱：「原本申報營利事業所得稅即包含財產折舊、機器折舊
　  、裝潢折舊等，但我們會計師所認列之折舊與國稅局認定不
    同，所以國稅局通知我們補稅，這是經常發生的情形，並不
    是逃漏稅．．應由豪華戲院負擔。」為憑（原審卷四第755
    、756頁）。然按民法第98條及最高法院17年上字第1118號
    判例意旨，上開約定明示被上訴人於豪華大戲院有積欠稅款
    情形時，即負損害賠償責任，並未以被上訴人故意逃漏稅捐
    ，中飽私囊為要件，被上訴人主張有此要件，乃曲解契約文
    字。次按最高法院39年台上字第1053號判例闡示：「解釋當
    事人之契約，應以當事人立約當時之真意為準，而真意何在
    ，又應以過去事實及其他一切證據資料為斷定之標準，不能
    拘泥文字致失真意。」經查，被上訴人陳稱上訴人委請王典
    昭會計師檢查估算豪華大戲院之資產、負債後，始與被上訴
    人約定每股讓與價金33000元等語，為上訴人所不爭執，堪
    信為真正，可見兩造係就契約成立當時所查知豪華大戲院之
    資產、負債來約定每股價金，則兩造於系爭契約第4條第2項
    約定被上訴人之擔保責任，其真意在確保被上訴人所受讓之
    股份，不因契約成立當時兩造未能查知，嗣後始發現豪華大
    戲院早已存在之債務，致其價值有所減損。換言之，此約定
    係屬民法第360條前段所謂「買賣之物，缺少出賣人所保證
　　之品質者，買受人得請求不履行之損害賠償」之出賣人擔保
　  責任之性質，自不因被上訴人無故意或過失而可免責。從而
    豪華大戲院之股份價值如因此一稅款債務而有所減損，被上
    訴人即應對上訴人負損害賠償責任，被上訴人上開主張尚不
    可採。
　(五)豪華大戲院股份總數為12000股，有上開變更登記事項卡可
    稽（原審卷一第256頁），其所負83年度營利事業所得稅給
    付義務345809元由每股分擔，再乘上上訴人向被上訴人分別
    買受之股份，為上訴人所買受股份減損之價值，即上訴人依
    系爭契約第4條第2項約定，及民法第360條前段、第227條準
    用第226條規定，得請求被上訴人辛○○、癸○○、壬○○
    、子○○、甲○○、丑○○賠償19019元（345809÷12000×
    660）；請求被上訴人丑○○賠償36310元（345809÷12000
    ×1260）；請求被上訴人戊○○賠償33716元（345809÷120
    00×1170）；請求被上訴人乙○○○○○○賠償18155元（
    345809÷12000×630）；請求被上訴人庚○○、己○○、丙
    ○○各賠償15561元（345809÷12000×540）；請求被上訴
    人丁○○賠償19019元（345809÷12000×660）（均元以下
    四捨五入）。
  (六)按民法第334條第1項規定：「二人互負債務，而其給付種類
    相同，並均屆清償期者，各得以其債務，與他方之債務，互
    為抵銷。」；第335條第1項規定：「抵銷，應以意思表示，
    向他方為之。其相互間債之關係，溯及最初得為抵銷時，按
    照抵銷數額而消滅。」查上訴人抗辯以上開損害賠償債權與
　　被上訴人之系爭價金債權抵銷（87年度訴字第2702號卷第37
　  反面），合於民法第334條第1項規定要件。被上訴人雖陳稱
　  願以許振安之系爭債權抵銷全部損害賠償債務（87年度訴字
    第2072號卷第94頁反面），惟許振安所負損害賠償債務僅19
    019元，其餘債務非其所負擔，自無從與其所有系爭債權抵
    銷，故被上訴人請求以許振安之債權抵銷超過19019元部分
    ，不生抵銷之效果。
　(七)上訴人為抵銷抗辯同時，亦為同時履行抗辯（87年度訴字第
　  2702號卷第37反面）。惟上訴人之損害賠償債權已因抵銷而
    消滅，自無再為同時履行抗辯餘地。
  (八)上訴人另抗辯：被上訴人未向國稅局申請豪華戲院於86年11
    月20日前無積欠稅負之證明文件給伊，伊得依民法第264條
    規定為同時履行抗辯云云。然遍觀系爭股份轉讓契約，兩造
    未約定被上訴人負提出此證明文件之義務，上訴人亦未舉證
    以實其說，此部分抗辯不足採信。
八、關於上訴人抗辯因學者公司請求豪華大戲院返還代墊工程款
    00000000元及其利息，被上訴人依系爭契約第4條第2項約定
    、民法第360條前段、第227條準用第226條規定，對上訴人
    應負債務不履行損害賠償責任及瑕疵擔保責任，上訴人得於
    此債務釐清前，拒絕給付系爭票款或價金，並以此債務抵銷
    系爭票款或價金債務部分，論述如後：
　(一)上訴人抗辯：學者公司於86年12月12日請求豪華大戲院返還
    代墊工程款00000000多元，嗣起訴請求豪華大戲院返還代墊
　  工程款00000000元，及自86年12月26日起至清償日止，按年
    息5%計算之利息，原法院87年度重訴字第586號判命豪華大
    戲院給付00000000元，及自86年12月26日起至清償日止，按
    年息5%計算之利息。豪華大戲院提起上訴，學者公司亦提起
    附帶上訴，本院90年度重上字第94號廢棄上開命豪華大戲院
    給付之裁判，駁回學者公司在第一審之訴及附帶上訴。學者
    公司提起上訴，經最高法院92年度台上字第2605號廢棄第二
    審判決，發回更審後，學者公司於93年8月6日撤回起訴及附
    帶上訴等事實，業據上訴人提出台北58支局第223號存證信
    函、起訴狀、民事判決書、上訴狀為證（87年度訴字第2702
    號卷第48、92頁、原審卷一第51、254頁）。核與被上訴人
    提出之起訴狀、民事判決書、撤回狀、學者公司變更登記表
    相符（87年度訴字第2702號卷第122頁、原審卷一第235頁、
    本院卷二第18、20頁）。並經本院調閱此民事卷宗查核在案
    ，堪予認定。
  (二)上訴人雖曾為上開抵銷抗辯，嗣於93年10月7日、12月23日
    本院準備程序撤回此抗辯（本院卷二第86、132頁），本院
    自無庸審酌。
  (三)上訴人雖抗辯：學者戲院撤回起訴前，伊抗辯拒絕給付並非
    無理由，故被上訴人不得請求伊就系爭票款或價金債權於本
    金00000000元部分，給付自87年1月21日起至93年8月12日止
    之遲延利息云云。然查，學者公司對豪華大戲院主張之債權
    本金及利息確定不存在，上訴人復未舉證證明此一債權原來
    存在，僅嗣後消滅，則上訴人自始無請求被上訴人賠償損害
    或減少價金之理，兩造間既無因契約而互負債務情形，上訴
    人當無行使民法第264條同時履行抗辯權餘地，所辯顯然無
    稽，不足憑採。
九、關於上訴人抗辯豪華大戲院未申報其向學者公司收取之0000
    0000元權利金（租金）收入，可能被追徵稅款00000000元，
    其得依民法第264條規定為同時履行抗辯，及依系爭契約第4
    條第2項約定，或依民法第360條前段、第227條準用第226條
    規定，請求被上訴人賠償損害或減少價金，並與系爭價金債
    務抵銷乙節，經上訴人於本院言詞辯論期日撤回（本院卷三
    第135頁），本院自無庸審酌。
十、關於上訴人抗辯被上訴人侵占學者公司租金部分，論述如後
    ：
　(一)上訴人抗辯：學者公司自81年12月16日起至86年12月15日止
　  支付給豪華大戲院租金共計00000000元，未登入豪華大戲院
    帳冊，豪華大戲院全體股東於91年2月20日決議將豪華大戲
    院對被上訴人之債權讓與伊，豪華大戲院再於同年2月27日
    與伊簽訂債權讓與契約書，約定豪華大戲院將其對被上訴人
    之不當得利返還債權及民法第184條第1項前段損害賠償債權
    讓與伊，伊委由葉秀美律師於同年2月27日發函給被上訴人
　　，再以同年3月13日提出之答辯狀繕本之送達為債權讓與之
　  通知等語，業據上訴人提出債權讓與契約書、答辯狀、股東
    會議記錄為證（原審卷二第318、320、322至333、449頁）
　　核與被上訴人提出之合約書相符（87年度訴字第2702號卷第
　  74至77頁、原審卷三第571至578頁），並為被上訴人所不爭
    執，堪信為真正。
　(二)按民事訴訟法第277條前段規定：「當事人主張有利於己之
　  事實者，就其事實有舉證之責任。」最高法院48年台上字第
    887號判例闡示：「主張法律關係存在之當事人，僅須就該
    法律關係發生所須具備之特別要件，負舉證之責任，至於他
    造主張有利於己之事實，應由他造舉證證明。」；43年台上
    字第377號判例闡示：「請求履行債務之訴，除被告自認原
　　告所主張債權發生原因之事實外，應先由原告就其主張此項
　  事實，負舉證之責任，必須證明其為真實後，被告於其抗辯
    事實，始應負證明之責任，此為舉證責任分擔之原則。」本
    件上訴人抗辯被上訴人侵占上開租金，而對豪華大戲院負有
    不當得利返還債務及民法第184條第1項前段損害賠償債務之
    事實，為被上訴人否認，上訴人自負有先為舉證之責，必須
　　上訴人證明其抗辯為真實後，被上訴人始就其為反駁此抗辯
　  而主張事實，負證明之責任。
　(三)上訴人抗辯豪華大戲院未依法將租金所得登入帳簿，及申報
  　所得稅等語，固為被上訴人自認在案，堪信為真正。惟豪華
    大戲院未登帳及申報，乃其未履行公法義務之問題，至原因
    則不明確，尚難據以推論被上訴人侵占此筆租金。
　(四)被上訴人主張：豪華大戲院收取租金後，按股份比例分配給
　  股東等語，雖為上訴人否認。然查，系爭股份轉讓契約第3
    條約定：「甲方除於簽訂本契約書之同時，應將．．租賃契
    約等）交付予乙方外．．」；第6條第1項約定：「豪華大戲
　　院對．．學者有限公司所得收取之租金（或權利金），於甲
　  乙雙方簽訂本契約書後，逕由乙方收取。」、第2項約定：
    「甲方應於簽訂本契約書之同時，將．．學者有限公司所交
    付予甲方作為擔保契約履行之押金或權利金，全數轉交予乙
    方。」、第3項約定：「甲方應於簽訂本契約起三日內，將
    租金收取權讓與乙方之情事通知前項承租人。」（87年度訴
    字第2702 號卷第15頁反面、16頁）。再被上訴人提出上訴
    人於86年11月20日出具之二紙收據，其中一紙顯示被上訴人
    於當日交付學者公司之合約書給上訴人，另一紙記載「庚○
    ○先生轉交來學者有限公司委託契約保證金，扣除86年8月
    15日、9月15日、10月15日共計三個月議定金新台幣三百萬
    元正」（原審卷二第344 、348頁），上訴人自承所謂議定
    金即租金（本院卷二第133頁）。又上訴人提出霈昇會計師
    事務所吳典昭會計師於87年8月17日出具霈昇（）會總字
    第097號函，顯示上訴人於當時委請會計師查核豪華大戲院
    就上開租金（權利金）收入應補繳之所得稅額（87年度訴字
    第2702號卷第110頁）。此外上訴人原自承其知道有租金收
    入，但不知道未入帳等語（本院卷二第133頁），嗣改稱其
    未參與公司經營，不清楚內部財務，故不知有租金收入，迨
　　被上訴人交付帳簿，上訴人逐年、逐筆核對始查知云云（本
　  院卷三第11頁），前後不一，不足採信，應認上訴人自始知
    悉豪華大戲院有此筆租金收入。又斟酌系爭股份讓與契約成
    立前，兩造分別擔任豪華大戲院之董事、監察人，兩造及曾
    宗正亦持有豪華大戲院股份達83%（見原審卷一第256頁），
    如非渠等均知悉豪華大戲院已處分租金收入而無此資產，且
    兩造及曾宗正於簽訂系爭股份轉讓契約時已無爭議，豈非應
    將此收入列為豪華大戲院之資產，並據以約定上訴人負擔較
    高之股份受讓單價，但兩造及曾宗正事實上未計入此一資產
    ；且自87年4月20日被上訴人提起本件訴訟開始，迄91年2月
    上訴人為此一抗辯之日，期間長達將近四年期間，上訴人僅
    爭執豪華大戲院未申報此所得，可能遭追徵稅款，未曾指責
    被上訴人侵占此一鉅額收入等情。本院認為被上訴人主張豪
    華大戲院收取此租金收入後已加以處分分配給股東，非不可
    採信。退步言，縱認被上訴人此陳述尚有疵累，惟上訴人未
    舉證證明被上訴人係無法律上原因而受領豪華大戲院之給付
    ，或被上訴人係故意或過失，不法侵害豪華大戲院之權利，
    其抗辯被上訴人對豪華大戲院負返還不當得利或損害賠償之
    責云云，難以憑信。
　(五)綜上，豪華大戲院已自行處分租金收入，對被上訴人自不得
　  主張不當得利返還債權及民法第184條第1項前段損害賠償債
    權，其與上訴人約定轉讓債權，即因標的不存在而無效。則
    上訴人抗辯以債權本金00000000元及自87年1月1日起至93年
    12月31日止之利息00000000元，與系爭債權抵銷（被上訴人
    分別被抵銷金額如本院卷二143頁所示），顯然無據，不生
    抵銷之效力。
十一、綜上所述，被上訴人本於票據法第126條、第133條、民法第
　　205條、第233條第1項等規定及系爭股份讓與契約，於(一)被
    上訴人辛○○、癸○○、壬○○、子○○、甲○○、丑○○
    請求上訴人給付0000000元（0000000-00000），及自87年1
    月21日起至清償日止，按年息6%計算之利息，(二)被上訴人丑
    ○○請求上訴人給付00000000元（00000000-00000），及自
    87年1月21日起至清償日止，按年息6%計算之利息，(三)被上
    訴人戊○○請求上訴人給付00000000元（00000000-00000）
    ，及自87年1月21日起至清償日止，按年息6%計算之利息，
    (四)被上訴人乙○○○○○○請求上訴人給付0000000元（000
    0000-00000），及自87年1月21日起至清償日止，按年息6%
    計算之利息，(五)被上訴人庚○○、己○○、丙○○請求上訴
    人各給付0000000元（0000000-00000），及自87年1月21日
    起至清償日止，按年息6%計算之利息，(六)被上訴人丁○○請
    求上訴人給付0000000元（0000000-00000），及自87年1月2
    1日起至清償日止，按年息6%計算之利息範圍內，為有理由
    ，應予准許。逾此所為請求，為無理由，應予駁回。
十二、原審就超過上開第十一點所示(二)至(六)部分，為上訴人敗訴之判
    決，並為假執行之宣告，尚有未洽，上訴意旨就此部分指摘
    原判決不當，求予廢棄改判，為有理由。原審就上開第十一點
    所示(一)部分，駁回超過0000000元，及自87年1月21日起至清
    償日止，按年息6%計算之利息部分，亦有未合，附帶上訴意
    旨就此部分指摘原判決不當，求予廢棄改判，為有理由。原
    審命上訴人給付被上訴人辛○○、癸○○、壬○○、子○○
    、甲○○、丑○○0000000元，及自87年1月21日起至清償日
    止，按年息6%計算之利息，並就上開第十一點所示(二)至(六)部分
    ，為被上訴人勝訴之判決，及駁回被上訴人其餘請求部分，
    核均無違誤，上訴及附帶上訴意旨求予廢棄，為無理由，應
    駁回其上訴及附帶上訴。
十三、被上訴人就上開應准許部分，雖聲請宣告附條件之假執行，
    然按民事訴訟法第391條規定：「被告釋明因假執行恐受不
    能回復之損害者，如係前條情形，應宣告駁回原告假執行之
    聲請。」查上訴人主張被上訴人均為菲律賓國籍人，設定住
    所在菲律賓，在本國並無資產，而菲律賓與本國並無司法協
    助條約，假執行程序一旦完結，上訴人縱獲得本案勝訴判決
    ，亦有難以回復因假執行所受損害之虞等語。上訴人對上開
    關於國籍、司法協助、住所及資產等事實，不為爭執，依民
    事訴訟法第280條第1項前段規定，視同自認。被上訴人雖抗
    辯渠等資力豐厚，上訴人得在菲律賓提起回復損害之訴訟，
　　且被上訴人之本案請求權確實存在，上訴人不至因假執行而
　  受有損害云云。但查，假執行宣告係法院於給付判決確定前
    ，賦與該判決執行力之裁判，以避免被告藉上訴阻斷判決確
    定，有餘裕隱匿財產，逃避判決確定後之強制執行，是被上
    訴人之本案請求權是否終能獲得確定勝訴判決，非本院宣告
    假執行時應判斷之條件。民事訴訟法第391條之制定，乃著
    眼於假執行制度旨在保護原告之利益，為兼顧被告之利益，
    而相對賦予被告阻礙假執行宣告之權利，則上訴人於本案訴
    訟所為抗辯是否足以否定被上訴人之請求，而終致法院判決
    被上訴人敗訴確定，亦不應成為本院判斷是否阻礙假執行宣
    告之條件。又被上訴人之本案請求如因假執行程序而獲得滿
    足，上訴人縱依民事訴訟法第395條第2項規定聲請法院於廢
    棄或變更本案判決時，命被上訴人返還其因假執行所為給付
    ，但無法經由本國法院強制執行被上訴人在菲律賓之資產，
    縱向菲律賓之法院提出請求，亦將涉及該國是否承認本國判
    決之問題。而上訴人向菲律賓另行起訴請求被上訴人返還其
    因假執行所為給付，上訴人不僅因法庭不便利而處於不利情
    況，且曠日費時，徒然擴大損害。故本院認上訴人已釋明因
    假執行恐受不能回復之損害之事實，揆諸前揭規定，被上訴
    人聲請本院宣告假執行，為無理由，應予駁回。至上開不應
    准許部分，被上訴人之假執行聲請失所附麗，應併予駁回。
十四、兩造其餘攻擊、防禦方法及聲明之證據，於判決結果無礙，
    爰不一一論述。
十五、據上論結，本件上訴及附帶上訴均為一部有理由，一部無理
    由，依民事訴訟法第450條、第449條第1項、第79條、第463
    條、第391條，判決如主文。
中　　華　　民　　國　　94  　年　　4　　月　　6  　　日
                民事第十五庭  審判長法  官  許  正  順
                                    法  官  張      蘭
                                    法  官  翁  昭  蓉
正本係照原本作成。
如不服本判決，應於收受送達後２０日內向本院提出上訴書狀，
其未表明上訴理由者，應於提出上訴後２０日內向本院補提理由
書狀（均須按他造當事人之人數附繕本）上訴時應提出委任律師
或具有律師資格之人之委任狀；委任有律師資格者，另應附具律
師資格證書及釋明委任人與受任人有民事訴訟法第４６６條之一
第一項但書或第二項（詳附註）所定關係之釋明文書影本。
中　　華　　民　　國　　94  　年　　4　　月　　6  　　日
　　　　　　　　　　　　　　　　書記官  王  才  生
附註：
民事訴訟法第466條之一（第一項、第二項）：
對於第二審判決上訴，上訴人應委任律師為訴訟代理人。但上訴
人或其他法定代理人具有律師資格者，不在此限。
上訴人之配偶、三親等內之血親、二親等內之姻親，或上訴人為
法人、中央或地方機關時，其所屬專任人員具有律師資格並經法
院認為適當者，亦得為第三審訴訟代理人。
附表：
┌─────┬───────┬───┬──────┐
│票　　號　│　發　票　日　│受款人│　面  額    │
├─────┼───────┼───┼──────┤
│JA0000000 │  87年1月20日 │許振安│0000000元   │
├─────┼───────┼───┼──────┤
│JA613900  │  同上        │丑○○│00000000元  │
├─────┼───────┼───┼──────┤
│JA0000000 │  同上        │戊○○│00000000元  │
├─────┼───────┼───┼──────┤
│JA0000000 │  同上        │許伯松│0000000元   │
├─────┼───────┼───┼──────┤
│JA0000000 │  同上        │庚○○│0000000元   │
├─────┼───────┼───┼──────┤
│JA0000000 │  同上        │己○○│0000000元   │
├─────┼───────┼───┼──────┤
│JA0000000 │  同上        │丙○○│0000000元   │
├─────┼───────┼───┼──────┤
│JA0000000 │  同上        │丁○○│0000000元   │
└─────┴───────┴───┴──────┘
